【裁判字號】    98,易,659
【裁判日期】    981130
【裁判案由】    偽造文書
【裁判全文】
臺灣嘉義地方法院刑事判決               98年度易字第659號
公  訴  人  臺灣嘉義地方法院檢察署檢察官
被      告  乙○○
被      告  丙○○
上列被告等因偽造文書案件，經檢察官提起公訴（98年度偵字第
3500號），被告於本院行準備程序時就犯罪事實為有罪之陳述，
經本院改行簡式審判程序，判決如下：
    主  文
乙○○共同犯行使業務登載不實文書罪，處有期徒刑伍月，如易
科罰金，以新臺幣壹仟元折算壹日。緩刑貳年。
丙○○共同犯行使業務登載不實文書罪，處有期徒刑肆月，如易
科罰金，以新臺幣壹仟元折算壹日。緩刑貳年。
    犯 罪 事 實
一、乙○○為榮群營造股份有限公司（下稱榮群公司）工地主任
    ，為從事業務之人。緣榮群公司於民國96年1月間以新臺幣
    （下同）7,902萬元得標承作嘉義市宣信國民小學（下稱宣
    信國小）「老舊危險校舍整建工程」（下稱系爭工程），並
    於同年1月29日開工，由乙○○擔任工地主任，綜理工程施
    工所有事務。系爭工程因屬查核金額以上未達鉅額之採購，
    工地需設置1位專任品管工程師，乙○○遂以月薪5,000元聘
    用正新工程材料實業有限公司（下稱正新公司）檢驗員丙○○任之，惟嘉義市政府施工查核小組（下稱查核小組）於96
    年4月25日進行查核時，發現丙○○除擔任榮群公司於系爭
    工程之品管工程師外，同時亦擔任該工程材料送驗實驗室（
    即正新公司）之檢驗員，故而數次要求乙○○改正。詎乙○○明知丙○○並未向正新公司提出辭呈，為符合查核小組之
    要求，竟與丙○○共同基於業務登載不實之犯意聯絡，經丙○○同意，於96年5月下旬至五月底期間，在其業務範圍內
    所製作，查核日期為96年4月25日之「工程施工查核改善對
    策及結果表」缺失項目9之改善對策及結果欄內虛偽記載「
    本工程品管人員業已於96年4月初正式向試驗室離職，現今
    為本工程專職、專任之品管人員」，並於備註欄內註記「已
    改善完成」等不實事項後與丙○○共同於工地負責人欄核章
    ，並由乙○○持向系爭工程負責設計監造之甲○○建築師事
    務所，轉呈宣信國小及嘉義市政府以行使之，足生損害於甲○○及嘉義市政府對工程管理之正確性。
二、案經法務部調查局嘉義市調查站報告臺灣嘉義地方法院檢察
    署偵查起訴。
    理  由
一、本件係經被告乙○○、丙○○2人於準備程序當庭表示認罪
    ，而經本院裁定以簡式審判程序加以審理，則依據刑事訴訟
    法第273條之2、同法第159條第2項之規定，不適用傳聞法則
    有關限制證據能力之相關規定，合先敘明。
二、上開犯罪事實業據被告2人於本院審理時坦承不諱，核與證
    人即上開工程之監造建築師甲○○、證人即甲○○建築事務
    所之監造主任劉榮鍑於調查局詢問時、及偵訊時之證述相符
    ，復有嘉義市宣信國民小學老舊危險校舍整建工程施工查核
    改善對策及結果表（查核日期為96年4月25日）、嘉義市政
    府96年4月份公共工程施工查核缺失改善成果報告在卷可稽
    。又前揭「工程施工查核改善對策及結果表」為被告乙○○
    業務範圍內所製作之文書，業據其於本院審理時供承在卷（
    見本院卷第15頁）。另被告丙○○明知被告乙○○於前揭「
    工程施工查核改善對策及結果表」缺失項目9之改善對策及
    結果欄內虛偽記載「本工程品管人員業已於96年4月初正式
    向試驗室離職，現今為本工程專職、專任之品管人員」，並
    於備註欄內註記「已改善完成」等節均有不實，然同意被告
    乙○○為不實之登載並與同案被告乙○○共同於工地負責人
    欄核章後，由被告乙○○持向系爭工程負責設計監造之甲○○建築師事務所，轉呈宣信國小及嘉義市政府以行使之，足
    認渠等2人就上開行使業務登載不實文書之犯行，具犯意之
    聯絡與行為之分擔，至為灼然。故本件事證明確，被告上開
    犯行至堪認定，應依法論科。
三、核被告2人所為，均係犯刑法第216條、第215條行使業務登
    載不實文書罪之。被告2人就上開犯行，具犯意之聯絡與行
    為之分擔，為共同正犯。又製作前揭「工程施工查核改善對
    策及結果表」雖非被告丙○○業務範圍內之事項，惟依刑法
    第31條第1項之規定，其與具有身分之被告乙○○共同實行
    犯罪，仍以正犯論。爰審酌被告乙○○高中肄業，被告丙○○大專畢業之智識程度，渠等2人均無任何犯罪前案紀錄之
    素行，有被告2人臺灣高等法院被告前案紀錄表各1份在卷可
    佐，渠等2人為求工程進行順利而便宜行事，共同於前揭業
    務上文書登載不實並持以行使之手段、動機，對於證人甲○○及嘉義市政府對工程管理正確性所生之損害，於本院審理
    時坦承犯行之態度等一切情狀，分別量處如主文所示之刑，
    並均諭知易科罰金之折算標準。再者，被告2人均未曾因故
    意犯罪受有期徒刑以上刑之宣告，業如前述，渠等2人因一
    時失慮，致罹刑典，事後已坦承犯行，其中乙○○向財團法
    人嘉義市私立修緣育幼院公益捐款12萬元，另被告丙○○向
    本院安置輔導少年之教養機構嘉義縣番路鄉民和國中捐款9
    萬元，有渠等2人所提出之收據，及匯款單各1份存卷足參，
    ，足認其深具悔意，經此偵、審教訓，應知所警惕，信無再
    犯之虞，本院因認以暫不執行其刑為適當，就被告2人所宣
    告之刑，均併予宣告緩刑2年，以啟自新。
據上論斷，應依刑事訴訟法第273條之1第1項、第299條第1項前
段，刑法第28條、第31條第1項、第216條、第215條、第41條第1
項前段、第74條第1項第1款，刑法施行法第1條之1第1項、第2項
前段，判決如主文。
本案經檢察官李志明到庭執行職務
中    華    民    國    98    年    11    月    30    日
                  刑事第五庭    法  官  啟夫
以上正本證明與原本無異。
如不服本判決應於收受判決後10日內向本院提出上訴書狀，並應
敘述具體理由；其未敘述上訴理由者，應於上訴期間屆滿後20日
內向本院補提理由書（均須按他造當事人之人數附繕本）「切勿
逕送上級法院」。告訴人或被害人如對於本判決不服者，應具備
理由請求檢察官上訴，其上訴期間之計算係以檢察官收受判決正
本之日期為準。
中    華    民    國    98    年    11    月    30    日
                                書記官  侯麗茹
附錄論罪科刑法條：
中華民國刑法第215條
（業務上文書登載不實罪）
從事業務之人，明知為不實之事項，而登載於其業務上作成之文
書，足以生損害於公眾或他人者，處 3 年以下有期徒刑、拘役
或 5 百元以下罰金。
中華民國刑法第216條
（行使偽造變造或登載不實之文書罪）
行使第 210 條至第 215 條之文書者，依偽造、變造文書或登載
不實事項或使登載不實事項之規定處斷。


司法院資訊處製作；財團法人民間司法改革基金會備份。
